【裁判字號】    98,訴,432
【裁判日期】    980227
【裁判案由】    毒品危害防制條例
【裁判全文】
臺灣板橋地方法院刑事判決               98年度訴字第432號
公  訴  人  臺灣板橋地方法院檢察署檢察官
被      告  甲○○
                    國民
                    （現在臺灣臺北監獄臺北分監執行中）
上列被告因違反毒品危害防制條例案件，經檢察官提起公訴（9
8年度毒偵字第52號），被告於準備程序中就被訴事實為有罪之
陳述，經本院合議庭裁定由受命法官獨任進行簡式審判程序，並
判決如下：
    主      文
甲○○施用第一級毒品，累犯，處有期徒刑拾月，扣案之第一級
毒品海洛因壹包（驗前淨重零點零公克，驗後餘重零點零
壹伍公克）沒收銷燬之，扣案之第一級毒品海洛因包裝袋壹個沒
收之；又施用第二級毒品，累犯，處有期徒刑陸月。應執行有期
徒刑壹年貳月，扣案之第一級毒品海洛因壹包（驗前淨重零點零
公克，驗後餘重零點零壹伍公克）沒收銷燬之，扣案之第
一級毒品海洛因包裝袋壹個沒收之。
    事      實
一、甲○○前於民國88年間，因施用毒品案件，經依臺灣士林地
    方法院88年度毒聲字第1721號裁定送觀察、勒戒後，因有繼
    續施用毒品傾向，再依臺灣士林地方法院88年度毒聲字第19
    24號裁定令入戒治處所施以強制戒治，嗣經臺灣士林地方法
    院以89年度毒聲字第242 號裁定停止戒治，後經臺灣士林地
    方法院以89年度毒聲字第1223號裁定撤銷停止戒治，入所執
    行後，於90年4 月13日因執行完畢出監。又於92年間，因施
    用毒品案件，經本院以93年度訴字第953 號判處應執行有期
    徒刑1 年6 月確定，入監執行後，於95年4 月6 日縮刑期滿
    ，翌日因徒刑執行完畢出監；再於95年間，因施用毒品案件
    ，經臺灣高等法院以96年度上訴字第2424號判處應執行有期
    徒刑5 月確定，入監執行後，於97年7 月23日縮刑期滿，翌
    日因徒刑執行完畢出監。詎仍不知悔改，復基於施用第一級
    毒品海洛因之犯意，於97年12月12日中午12時許，在臺北縣
    三重市○○路○ 段34號4 樓居所，以將海洛因攙入香菸後吸
    食之方式，施用第一級毒品海洛因。另基於施用第二級毒品
    甲基安非他命之犯意，於同日下午5 時許，在上址居所，以
    將第二級毒品甲基安非他命置於玻璃球內燒烤後吸食其煙霧
    之方式，施用第二級毒品甲基安他命。嗣於同日晚間7 時10
    分許，在臺北縣三重市○○路○ 段145 巷41號前，為警查獲
    ，並扣得其所有供以施用之第一級毒品海洛因1 包（驗前淨
    重0.033 公克，驗後餘重0.0315公克），經採尿送驗結果，
    呈甲基安非他命、嗎啡陽性反應，始悉上情。
二、案經臺北縣政府警察局三重分局報請臺灣板橋地方法院檢察
    署檢察官偵查起訴。
    理      由
一、本案被告甲○○所犯係死刑、無期徒刑、最輕本刑為3 年以
    上有期徒刑以外之罪，其於準備程序中就前揭被訴事實為有
    罪之陳述，經受命法官告知簡式審判程序之旨，並聽取其與
    公訴人之意見後，本院認無不得或不宜改依簡式審判程序進
    行之情事，依刑事訴訟法第273 條之1 第1 項、第284 條之
    1 規定，裁定本案由受命法官獨任進行簡式審判程序，合先
    敘明。
二、按施用第一、二級毒品為犯罪行為，毒品危害防制條例第10
    條定有處罰明文。故施用第一、二級毒品者，依前揭規定本
    應科以刑罰。惟基於刑事政策，對合於一定條件之施用者，
    則依同條例第20條、第23條之規定，施以觀察、勒戒及強制
    戒治之保安處分。又毒品危害防制條例於92年7 月9 日修正
    公布，自93年1 月9 日施行，其中第20條、第23條將施用毒
    品之刑事處遇程序，區分為「初犯」及「五年內再犯」、「
    五年後再犯」。依其立法理由之說明：「初犯」，經觀察、
    勒戒或強制戒治後，應為不起訴處分或不付審理之裁定；經
    觀察、勒戒或強制戒治執行完畢釋放後，「五年內再犯」者
    ，因其再犯率甚高，原實施之觀察、勒戒及強制戒治既已無
    法收其實效，爰依法追訴或裁定交付審理。至於經觀察、勒
    戒或強制戒治執行完畢釋放後，「五年後再犯」者，前所實
    施之觀察、勒戒或強制戒治已足以遮斷其施用毒品之毒癮，
    為期自新及協助其斷除毒癮，仍適用「初犯」規定，先經觀
    察、勒戒或強制戒治之程序。從而依修正後之規定，僅限於
    「初犯」及「五年後再犯」二種情形，始應先經觀察、勒戒
    或強制戒治程序。倘被告於5 年內已再犯，經依法追訴處罰
    ，縱其第3 次（或第3 次以上）再度施用毒品之時間，在初
    犯經觀察、勒戒或強制戒治執行完畢釋放5 年以後，已不合
    於「五年後再犯」之規定，且因已於「五年內再犯」，顯見
    其再犯率甚高，原實施觀察、勒戒或強制戒治，已無法收其
    實效，即應依該條例第10條處罰。至於第3 次（或第3 次以
    上）施用毒品之時間，是否宜有期間限制？以多久為適宜？
    則分屬刑事政策、專門醫學之範圍，非審判機關所能決定，
    有待循立法途徑解決（最高法院97年度第5 次刑事庭會議決
    議參照）。查被告前於88年間，因施用毒品案件，經依臺灣
    士林地方法院88年度毒聲字第1721號裁定送觀察、勒戒後，
    因有繼續施用毒品傾向，再依臺灣士林地方法院88年度毒聲
    字第19 24 號裁定令入戒治處所施以強制戒治，嗣經臺灣士
    林地方法院以89年度毒聲字第242 號裁定停止戒治，又經臺
    灣士林地方法院以89年度毒聲字第1223號裁定撤銷停止戒治
    ，入所執行後，於90年4 月13日因執行完畢出監。又於92年
    間，因施用毒品案件，經本院以93年度訴字第953 號判處應
    執行有期徒刑1 年6 月確定，入監執行後，於95年4 月6 日
    縮刑期滿，翌日因徒刑執行完畢出監；再於95年間，因施用
    毒品案件，經臺灣高等法院以96年度上訴字第2424號判處應
    執行有期徒刑5 月確定，入監執行後，於97年7 月23日縮刑
    期滿，翌日因徒刑執行完畢出監等情，有臺灣高等法院被告
    前案紀錄表1 份附卷可考。是被告本案施用毒品犯行，距上
    開強制戒治執行完畢釋放雖已逾5 年，惟被告在上開強制戒
    治執行完畢釋放後5 年內，既已再犯施用毒品之罪，並經追
    訴處罰，揆諸前揭說明，其本次犯行即與毒品危害防制條例
    第20條第3 項所稱之「5 年後再犯」有別，是公訴人依法追
    訴於法並無不合，本院自應依法論科。
三、上揭犯罪事實，業據被告於警詢、偵訊及本院審理時供認不
    諱，且其為警採集之尿液，經送請臺灣檢驗科技股份有限公
    司檢驗結果，呈甲基安非他命、嗎啡陽性反應乙情，有該公
    司濫用藥物檢驗報告及臺北縣政府警察局三重分局查獲毒品
    案件被移送者姓名、代碼對照表各1 份在卷可查，另有扣案
    之米白色粉末1 包可資佐證。又扣案之米白色粉末1 包，經
    送請交通部民用航空局航空醫務中心鑑定結果，檢出海洛因
    成分，驗前淨重0.033 公克，驗後餘重0.0315公克乙情，亦
    有交通部民用航空局航空醫務中心毒品鑑定書1 紙在卷可查
    。足徵被告任意性之自白與事實相符，應堪採信。本案事證
    已臻明確，被告犯行堪以認定，應依法論科。
四、按海洛因及甲基安非他命分屬毒品危害防制條例第2 條第2
    項第1 、2 款所定之第一、二級毒品，均不得非法持有、施
    用。是核被告所為，係犯毒品危害防制條例第10條第1 項之
    施用第一級毒品罪及同條第2 項之施用第二級毒品罪。被告
    持有第一級毒品海洛因及第二級毒品甲基安非他命進而施用
    ，其持有海洛因及甲基安非他命之低度行為，應為施用之高
    度行為所吸收，均不另論罪。被告所犯上開2 罪間，犯意各
    別，罪名不同，應予分論併罰。又被告有事實欄所列前揭犯
    罪前科紀錄，有臺灣高等法院被告前案紀錄表1 份在卷可稽
    ，其於受有期徒刑之執行完畢，5 年以內故意再犯本案有期
    徒刑以上之罪，均為累犯，均應依刑法第47條第1 項之規定
    加重其刑。爰審酌被告施用毒品足以戕害身心健康，其經觀
    察、勒戒及強制戒治後，仍再度施用毒品，顯見其戒毒之意
    志不堅，自制力不佳，應有入監矯治之必要。惟念其施用毒
    品，戕害己身，本質上屬於病患性行為，且犯後已坦承犯行
    ，態度良好等一切情狀，分別量處如主文所示之刑，並定其
    應執行刑，以示懲儆。另扣案之海洛因1 包（驗前淨重0.03
    3 公克，驗後餘重0.0315公克），為查獲之第一級毒品，應
    依毒品危害防制條例第18條第1 項前段規定，併予宣告沒收
    銷燬之；至因鑑驗耗盡之海洛因既已滅失，自無庸再為沒收
    銷燬之諭知。又扣案之海洛因包裝袋1 個為被告所有用以盛
    裝上開海洛因之物，此據被告供承在卷，爰依刑法第38條第
    1 項第2 款規定，宣告沒收之。
據上論斷，應依刑事訴訟法第273 條之1 第1 項、第299 條第1
項前段，毒品危害防制條例第10條第1 項、第2 項、第18條第1
項前段，刑法第11條、第47條第1 項、第38條第1 項第2 款、第
51條第5 款，判決如主文。
本案經檢察官靳開聖到庭執行職務。
中    華    民    國    98    年    2     月    27    日
                  刑事第四庭    法  官  謝梨敏
以上正本證明與原本無異。
                                書記官  翁子婷
中    華    民    國    98    年    2     月    27    日
附錄本判決論罪之法條：
毒品危害防制條例第10條
施用第1級毒品者，處6 月以上5 年以下有期徒刑。
施用第2級毒品者，處3 年以下有期徒刑。


司法院資訊處製作；財團法人民間司法改革基金會備份。
